臺灣高雄地方法院民事判決
110年度簡字第122號
原      告  郭家欣  
訴訟代理人  單文程律師
            黃子浩律師
被      告  陳麗鈺  

訴訟代理人  郭憲文律師
上列當事人間請求侵權行為損害賠償事件，本院於民國111年3月
28日言詞辯論終結，判決如下：
　　主      文
原告之訴及假執行之聲請均駁回。
訴訟費用由原告負擔。　
　　事實及理由
壹、程序事項：按訴狀送達後，原告不得將原訴變更或追加他訴
    ，但擴張或減縮應受判決事項之聲明者，不在此限。民事訴
    訟法第255條第1項但書第3款定有明文。原告起訴聲明原為
    ：「一、被告應給付原告新臺幣（下同）176萬2,193元，及
    自民國108年12月21日起至清償日止，按週年利率5％計算之
    利息。二、願供擔保，請准宣告假執行。」（見本院109年
    度審交附民字第530號卷【下稱附民卷】第7頁），嗣變更請
    求為：「一、被告應給付原告120萬2,572元，及自起訴狀繕
    本送達翌日起至清償日止，按週年利率5％計算之利息。二、
    願供擔保，請准宣告假執行。」（見本院卷第425頁）。原
    告所為訴之變更，核係減縮應受判決事項之聲明，合於規定
    ，應予准許。
貳、實體事項：
　一、原告主張：被告於108年12月21日下午1時30分許，騎乘車
      牌號碼000-000號普通重型機車（下稱A車）違規搭載其未
      成年子女即訴外人李翌軒、李翌芯等人，沿高雄市前鎮區
      明鳳十三街由北往南行駛，行抵明鳳十三街口欲左轉進入
      明鳳十八街時，適原告亦騎乘車牌號碼000-0000號普通重
      型機車（下稱B車）同向行駛於A車左後方，惟因被告未駛
      至交岔路口中心處即為左轉，轉彎時疏未禮讓屬直行車之
      B車先行，原告僅能將B車順著A車之方向左轉，惟A、B兩
      車仍意外發生撞擊（下稱系爭事故），並致原告受有右足
      踝內外後踝骨折併脫臼、踝關節活動受限等傷害（下稱系
      爭傷害），另產生附表一所示原告請求金額欄所示之損害
      ，經扣除原告因強制汽車責任險所受給付8萬0,366元，尚
      有120萬2,572元之損害未為填補，而被告就系爭事故已對
      原告提起損害賠償訴訟，業經本院110年度簡上字第184號
      民事判決確定（下稱前案），就其中事故過失比例之認定
      ，於本件應有爭點效之適用，故依侵權行為提起本件訴訟
      ，並聲明：如變更後之聲明。
　二、被告則以：系爭事故實因原告超速、未注意車前狀況而欲
      貿然駛入對向車道所致，被告並無肇事責任，如認被告仍
      有與有過失情形，則附表一編號1-4-2之藥材費為原告自
      行購買中藥材之支出，並非必要醫療費用，且查原告僅係
      受有踝骨骨折，而無其他外傷，則附表一編號1-5等藥局
      支出，亦無必要，附表一編號3、5之看護費、減少工作損
      失僅分別於7萬2,000元、6萬2,259元範圍內有其必要，原
      告未將B車送修，應不得請求附表一編號4之修車費。前案
      當事人除兩造外，尚包含李翌軒、李翌芯等人，前案認定
      事實亦有違誤，於本件無爭點效之適用等語以為抗辯。並
      聲明：㈠、原告之訴及假執行聲請均駁回。㈡、如受不利判
      決，願供擔保，請准宣告免為假執行。
　三、兩造不爭執事項（見本院卷第405頁至第406頁）：
　　㈠兩造於108年12月21日13時30分許發生系爭事故前，原告騎
      乘B車、被告騎乘A車搭載其未成年子女李翌軒、李翌芯均
      沿高雄市前鎮區明鳳十三街由北往南方向行駛，B車行駛
      於A車之左後方（A車一直行駛於B車之右前方）。
　　㈡原告因系爭事故受有系爭傷害。
　　㈢原證6、8、11具有形式真正性。
　　㈣被證1至被證8之具有形式真正性。
　四、得心證之理由：
　　㈠前案就系爭事故針對兩造過失比例之爭點，於本件有無爭
      點效之適用？　
　　⒈按學說上所謂之「爭點效」，係指法院於確定判決理由中
      ，對訴訟標的以外當事人所主張或抗辯之重要爭點，本於
      兩造辯論之結果所為之判斷結果，除有顯然違背法令，或
      當事人提出新訴訟資料足以推翻原判斷之情形外，於同一
      當事人間，就與該重要爭點有關之他訴訟，不得再為相反
      之主張，法院亦不得作相異之判斷而言，其乃源於訴訟上
      之誠信原則及當事人公平之訴訟法理而來。是「爭點效」
      之適用，除理由之判斷具備「於同一當事人間」、「非顯
      然違背法令」及「當事人未提出新訴訟資料足以推翻原判
      斷」等條件外，必須該重要爭點，在前訴訟程序已列為足
      以影響判決結果之主要爭點，經兩造各為充分之舉證，一
      如訴訟標的極盡其攻擊、防禦之能事，並使當事人適當而
      完全之辯論，由法院為實質上之審理判斷，前後兩訴之標
      的利益大致相同者，始應由當事人就該事實之最終判斷，
      對與該重要爭點有關之他訴訟負結果責任，以符民事訴訟
      上之誠信原則（最高法院96年度台上字第307號判決意旨
      參照）。
　　⒉經查，被告與其未成年子女李翌軒、李翌芯就系爭事故對
      原告提起損害賠償之訴，經本院以前案受理，惟因兩造實
      屬A車、B車之實際騎乘人，李翌軒、李翌芯僅為B車之乘
      客，未論於前案或本件訴訟，兩造均係就雙方就系爭事故
      是否具有過失等節予以辯論，而未曾主張李翌軒、李翌芯
      就系爭事故與有過失，是兩造於本件與前案訴訟均為當事
      人，僅原告、被告之地位互換，且就系爭事故是否均具有
      過失以及各自過失比例等重要爭執事項，業經兩造於前案
      中提出相關事證，並為盡力攻防後，前審承審合議庭本於
      當事人辯論及調查證據之結果，於理由欄詳細說明認定兩
      造就本件車禍事故均有過失，認定原告應負擔60％過失責
      任，被告應負擔40％過失責任（見本院卷第593頁至第600
      頁），是在兩造於本件並未提出其他足以推翻前案判斷之
      新訴訟資料，且前案確定判決亦無顯然違背法令之情形下
      ，本件即應受上開判斷之拘束，而不得為相左之認定，故
      被告辯稱其於系爭事故之發生並無過失等語，尚無足採。
　　㈡原告得請求被告賠償之金額為何？
　　⒈附表一編號1-2、1-3、1-4-1、2-1至2-3部分：
　　　按不法侵害他人之身體或健康者，對於被害人因此喪失或
      減少勞動能力或增加生活上之需要時，應負損害賠償責任
      ，民法第193條有所規範。原告主張其因系爭傷害而具附
      表一編號1-2、1-3、1-4-1、2-1至2-3之醫療費、輔具費
      、停車費、搭車費等支出，為被告所不爭執（見本院卷第
      533頁、第622頁至第623頁），且願為給付，則原告就此
      自得請求該部分之費用。
　　⒉附表一編號1-4-2部分：
　　　原告固稱因爺爺為中醫師，故提供對足踝傷後復原有療效
      之配方，原告未額外看中醫師，即依此配方抓藥，產生1,
      500元之藥材支出等語（見本院卷第373頁），已提出免用
      統一發票收據及藥材配方手寫紀錄為證（見本院卷第231
      頁、第365頁），然查中華民國中醫師公會全國聯合會函
      覆：中醫特色在於「個別化治療」，即便相同之病症傷勢
      ，仍會因病人體質、年紀、性別、復原能力…等情況，而
      有截然不同的之治療方式與次數…本件因欠缺病人之醫學
      檢查報告暨醫師診斷、判讀、治療等背景資料，尚難提供
      意見等語（見本院卷第571頁），無從認定該等配方，是
      否確實具有治療系爭傷害之療效，也無從確認依原告之身
      體狀況，有無服用該等藥方之必要，此配方既無醫師診察
      及處方確定，難認此部分有支出必要。
　　⒊附表一編號1-5部分：
　　　依原告所提阮綜合醫療社團法人阮綜合醫院（下稱阮綜合
      醫院）診斷證明書，原告於系爭事故108年12月21日發生
      當日因受有系爭傷害即住院，並於該日接受右踝内外踝骨
      折復位併内固定手術，直至108年12月27日始出院，且於1
      09年1月至3月均有陸續至門診回診（見附民卷第47頁），
      是原告於109年手術後至回診期間陸續至藥局所購買之棉
      棒、抗菌親水性敷料、免縫膠帶醫材包、生理食鹽液、疤
      痕護理矽膠筆共3,387元部分，有發票及藥局出具之出貨
      單為證（見本院卷第229頁至第230頁、第537頁、第575頁
      至第577頁），可認係原告為治療系爭傷害，於手術後包
      紮及清洗傷口、更換敷料、減輕腫痛、避免疤痕所必要之
      物品，得向被告請求賠償。至有關原告於手術出院後，始
      購買免洗褲部分（見本院卷第573頁），考量原告受傷部
      位在於踝部，難認與系爭傷害之治療相關，又原告所提發
      票編號為XJ00000000、XJ00000000、VM00000000等部分單
      據（見本院卷第229頁、第407頁），經丙○○○○○回覆非該
      藥局所開立（見本院卷第575頁），原告也未能提出此部
      分之購買明細及向何人購買之證明，難認屬治療系爭傷害
      所必要，故原告就此項目，僅得向被告請求3,387元。
　　⒋附表一編號3部分：
　　　①按親屬代為照顧被害人之起居，固係基於親情，但親屬
        看護所付出之勞力並非不能評價為金錢，雖因二者身分
        關係而免除被害人之支付義務，惟此種基於身分關係之
        恩惠，自不能加惠於加害人。故由親屬看護時雖無現實
        看護費之支付，仍應認被害人受有相當於看護費之損害
        ，得向上訴人請求賠償，始符公平原則（最高法院94年
        度台上字第1543號判決意旨參照）。
　　　②又原告所受系爭傷害，於住院中及出院後2個月（至109
        年2月底）專人全日看護，第3個月起因可下床活動且部
        分承重，故專人半日照護看護即可，有阮綜合醫院函覆
        結果在卷可查（見本院卷第527頁），是比對原告所提
        診斷證明書，原告於108年12月21日起至109年2月29日
        有全日看護之必要，而於109年3月1日至同年月31日，
        則僅有半日看護之必要，而比對高雄市照顧服務員職業
        工會回覆目前全日看護之薪資約為2,400元、半日之薪
        資為1,200元（見本院卷第89頁），原告主張本件僅以
        每日2,000元為請求，請求範圍則自108年12月21日至10
        9年3月27日（見本院卷第192頁），則原告可請求看護
        費應計為17萬4,400元【計算式：｛2,000元×71日｝＋｛1,2
        00元×27日｝＝14萬2,000元＋3萬2,400元＝17萬4,400元】
        ，逾此部分，則無理由。
　　　⒌附表一編號4部分；
　　　　①再按負損害賠償責任者，除法律另有規定或契約另有
          訂定外，應回復他方損害發生前之原狀；第1項情形
          ，債權人得請求支付回復原狀所必要之費用，以代回
          復原狀，民法第213條第1項、第3項分別有所規範。
          又請求賠償物被毀損所減少之價額，雖得以修復費用
          作為估定標準，但以必要者為限，故修理材料如以新
          品汰換舊品時，應予折舊，始屬適法。
　　 　②原告主張B車經估價修復費用為5,000元，後續以原狀 
         直接出售（見附民卷第10頁、本院卷第187頁），併依
         世全機車行回覆B車估價是以新零件更換遭損壞之舊零
         件，零件總費用為3,600元、工資總費用為1,400元（
         見本院卷第91頁至第92頁）。是B車既以新零件更換遭
         損壞之舊零件，依上規定，自應將零件折舊部分自損
         害賠償額中予以扣除。參酌營利事業所得稅查核準則
         第95條第6項「固定資產提列折舊採用定率遞減法，以
         1年為計算單位，其使用期間未滿1年者，按實際使用
         之月數相當於全年之比例計算之，不滿1月者，以月計
         」之規定，輔參B車係於103年10月出廠（見本院卷第2
         9頁），迄至系爭事故於108年12月21日發生時，B車之
         實際使用年數已逾3年之耐用年數，再依行政院所頒固
         定資產耐用年數表及固定資產折舊率之規定，機械腳
         踏車之耐用年數為3年，依定率遞減法每年折舊1000分
         之536，其最後1年之折舊額，加歷年折舊累計額，合
         計不得超過該資產成本原額10分之9，據此扣除折舊結
         果，B車之零件修復必要費用應為360元【計算式：3,6
         00元（零件費用）×1/10（折舊利率）＝360元，元以下
         四捨五入】，上開金額加上不予折舊之工資1,400元，
         可認B車之回復原狀必要費用共計為1,760元【計算式
         ：360元（零件費用）＋1,400元（工資費用）＝1,760元
         】，則原告請求被告給付此部分之回復原狀必要費用
         ，尚屬有據。
　　　⒍附表一編號5部分：
　　　　①是觀原告所提阮綜合醫院之建議休養期間為6個月（見
          附民卷第47頁），且查阮綜合醫院回覆：原告所受踝
          骨骨折之傷勢，傷後患側完全無法負重，又可負重後
          仍需復健治療，僅能預估整體醫療所需時間為半年（
          同本院所出具之診斷證明書所載）等語（見本院卷第
          139頁），則原告不能工作期間，應計為系爭事故發
          生後6個月。
　　　　②惟依原告所提臺灣銀谷公司之回覆，原告所受系爭傷
          害經勞保局審核為核屬職業傷病（見本院卷第551頁
          ），且查原告所提之薪資單，可見原告於108年12月
          起至109年6月止，有遭病假扣款共6萬2,259元（計算
          式見附表二），則此部分應屬被告不能工作損失，而
          原告除病假扣款外仍受有部分薪資給付（詳如附表二
          ），則該等部分則無損失可言。
　　　　③至原告主張之計算項目，將公司給付薪資扣除勞保、
          健保費等部分列入不能工作損失中，惟查該等勞健保
          既屬原告於該期間實際受領薪資中，僱主為使原告可
          受勞健保利益代扣相關費用，而非雇主因病假再為扣
          除之項目，不能將此認定屬原告遭受之損害。
　　　　④又原告主張108年10月至12月每月平均受領業績獎金7,
          162元，故主張不能工作期間，其另受有3萬5,810元
          之業績獎金損失（見本院卷第531頁），然原告自承
          業績獎金既是依據原告達成一定之銷售量或公司設定
          目標而計算（見本院卷第623頁），原告未能舉證證
          明此等期間有何已能交易成功，卻因系爭事故無法成
          交之事證與金額，則原告請求此部分之請求，要屬無
          據。
　　　⒎附表一編號7部分：
　　　　①另按不法侵害他人之身體、健康、名譽、自由、信用
          、隱私、貞操，或不法侵害其他人格法益而情節重大
          者，被害人雖非財產上之損害，亦得請求賠償相當之
          金額，民法第195條第1項定有明文。而精神慰撫金之
          多寡，應斟酌雙方之身分、地位、資力與加害程度，
          及其他各種情形核定相當之數額，該金額是否相當，
          自應依實際加害情形與被害人所受之痛苦及雙方之身
          分、地位、經濟狀況等關係定之。
　　　　②本院審酌被告侵權行為態樣，查原告因系爭事故受有
          系爭傷害，而觀原告所提阮綜合醫院及瑞豐復健科診
          所之證明書（見附民卷第47頁、本院卷第197頁），
          可知原告就該等傷害陸續治療期間已達1年有餘，而
          觀原告就系爭傷害需休養6個月，且需受專人看護約3
          個月，則其確有一定程度之傷害，佐以原告大學畢業
          ，之前曾任百貨公司專櫃之站櫃工作，目前月薪約2
          萬6,000元，被告高職畢業，目前擔任家管無收入（
          見附民卷第11頁、本院卷第97頁、第191頁），再參
          兩造108年至109年稅務電子閘門財產所得調件明細（
          見本院個資卷第13頁至第23頁），可見原告108年至1
          09年之各年所得分別為21萬4,085元、25萬4,013元，
          財產則均為0元，被告108年至109年各年所得分別為1
          萬0,730元、2,458元，財產則各均為3萬1,050元，是
          依兩造之身分、地位、資力、原告受害程度等情狀，
          認原告請求被告給付精神慰撫金以8萬元為允當，逾
          此範圍之請求，則無理由。
　　　⒏從而，若不考慮肇事責任，原告可請求之損害賠償總額
        為51萬5,112元（附表一「本院未考量兩造過失比例判
        准金額」欄位編號1-1至7之加總），而本件原告所得請
        求被告賠償金額，經扣除原告與有過失應負擔60％部分
        後，應計為20萬6,045元【計算式：51萬5,112元X40％（
        被告肇事責任）＝20萬6,045元，小數點以下四捨五入】
        。
　　　⒐本件損害賠償總額可扣除原告已領取強制汽車責任保險
        之數額為何？
　　　　①按保險人依本法規定所為之保險給付，視為被保險人
          損害賠償金額之一部分；被保險人受賠償請求時，得
          扣除之，強制汽車責任保險法第32條定有明文。依據
          上開規定，保險人依強制汽車責任保險法規定給付之
          保險金，視為加害人或被保險人損害賠償金額之一部
          分，則於加害人受賠償請求時，即無不能扣除之理，
          且被保險人支付保險費為對價投保責任保險，本即欲
          免除或減輕其對受害第三人所須負擔之損害賠償責任
          ，此為責任保險之本質所在，故強制汽車責任保險乃
          具有保護被保險人之功能，又該法條就應扣除之項目
          ，並未予以區分損害細目，僅概括規定保險給付視為
          被保險人損害賠償金額之一部分，故被害人所領取之
          保險金，應為損害賠償金額算定後之最終全額扣除。
　　　　②原告就系爭事故已領取第一產物保險故份有限公司之
          之汽車責任保險醫療給付8萬0,366元、強制汽車責任
          保險失能給付27萬元，則前述項目共計35萬0,366元
          （見本院卷第135頁）應均可於本件損害賠償請求金
          額中扣除。原告固主張其於本件並未請求失能之損失
          ，故就失能給付27萬元部分，不當予以扣除（見本院
          卷第546頁），惟依據前開說明，汽車強制責任保險
          係被保險人支付保險費為對價所投保之責任保險，其
          本質具有免除或減輕其對受害第三人所須負擔之損害
          賠償責任，而具有保護被保險人之功能，且強制汽車
          責任保險法第32條之規定，並未區分損害細目而規定
          扣除與否，僅概括規定保險給付視為被保險人損害賠
          償金額之一部分，故被害人實際領取之保險金應為損
          害賠償金額算定後之最終全額扣除。故原告主張失能
          險不應扣除，應非可採。
　五、綜上所述，原告依其過失比例原可向被告請求之20萬6,04
      5元，惟扣除其依強制險已受領之35萬0,366元，原告已未
      能向被告再有所請求，從而，原告依侵權行為法律關係請
      求被告給付120萬2,572元，及自起訴狀繕本送達翌日起至
      清償日止，按週年利率5％計算之利息，均為無理由，應予
      駁回。又原告之訴既經駁回，其所為假執行之聲請即失所
      附麗，一併駁回之。
　六、本件事證已臻明確，兩造其餘攻擊防禦方法及所提證據，
      經核與判決結果不生影響，不逐一論述，併此敘明。
　七、訴訟費用負擔之依據：民事訴訟法第78條。
中　　華　　民　　國　　111 　年　　4 　　月　　27　　日
                  高雄簡易庭  法　官　葉晨暘
以上正本係照原本件成。　　　　　　　　
如對本判決上訴，須於判決送達後20日內向本院提出上訴狀。如
委任律師提起上訴者，應一併繳納上訴審裁判費。
中　　華　　民　　國　　111 　年　　4 　　月　　28　　日
                              書記官  吳良美
【附表一】
編號 項目 原告原請求之金額（新臺幣） 本院未考量兩造過失比例判准金額（新臺幣） 1-1 證書費 0元 0元 1-2 醫療費用-阮綜合醫院 17萬0,871元 17萬0,871元 1-3 醫療費用-瑞豐復健科診所 4,450元 4,450元 1-4-1 輔具費用 8,500元 8,500元 1-4-2 藥材費用 1,500元 0元 1-5 醫療用品費用-丙○○○○○、甲○○○○○、乙○○○ 5,184元 3,387元 2-1 阮綜合醫院停車費 300元 300元 2-2 阮綜合醫院-搭車費用 365元 365元 2-3 瑞豐復健科診所-搭車費用 8,820元 8,820元 3 增加生活負擔-看護費 18萬2,000元 17萬4,400元 4 修車費 5,000元 1,760元 5 減少工作損失 9萬5,948元 6萬2,259元 6 勞動能力減損 0元 0元 7 精神慰撫金 80萬元 8萬元 備註 本件因原告請求之項目與金額迭有更易，為使兩造得就同一編號項目具體攻防，且為免重編編號所致之紊亂，故就附表中部分項目雖原告已不再請求之項目，僅將請求金額更易為0元，惟仍將之列於附表之一部。   

【附表二】

編號 領薪時間（民國） 病假扣款（新臺幣） 實際撥付金額（新臺幣） 證據出處 1 108年12月 0元 2萬5,966元 本院卷第271頁 2 108年12月 425元 5,688元 本院卷第273頁 3 109年1月 0元 2,800元 本院卷第273頁 4 109年1月 1萬1,667元 1萬2,467元 本院卷第275頁 5 109年2月 1萬1,667元 1萬2,467元 本院卷第277頁 6 109年3月 1萬1,667元 1萬2,381元 本院卷第279頁 7 109年4月 1萬1,667元 1萬2,467元 本院卷第281頁 8 109年5月 1萬4,583元 1萬0,008元 本院卷第283頁 9 109年6月 583元 3萬0,411元 本院卷第285頁 合計  6萬2,259元